【裁判字號】    94,交聲,671
【裁判日期】    950307
【裁判案由】    聲明異議
【裁判全文】
臺灣臺南地方法院交通事件裁定         94年度交聲字第671號
移送機關    交通部公路總局嘉義區監理所臺南監理站
受處分人
即異議人    甲○○
上列受處分人因違反道路交通管理處罰條例案件，對於交通部公
路總局嘉義區監理所臺南監理站九十四年十一月二十五日所為之
裁決處分（處分案號：嘉監南字第裁七四－Ｓ00000000
號）聲明異議，本院裁定如下：
    主  文
異議駁回。
    理  由
一、聲明異議意旨略以：受處分人即異議人甲○○雖於民國九十
    四年十月十七日上午九時二十九分許，將所有之車牌號碼Ｔ
    Ｘ－六二五八號自用小客車，停放於臺南市○○路電信局側
    門之人行道上，然異議人將小客車停放在該電信局側門之角
    落，並不妨害進出該電信局之人、車之通行，且異議人停放
    車輛後，該人行道仍留有十公尺以上之寬度足供行人通行，
    異議人所為並未妨害他人通行。且異議人係因突然無法發動
    上開車輛，為等待修理廠前來修理，始將該車停放該處，而
    上揭停車地點之四周，並未劃有任何禁止停車線。故異議人
    不服原裁處，乃提起本件異議。
二、按汽車駕駛人在禁止臨時停車處所停車者，處新臺幣六百元
    以上一千二百元以下罰鍰；又所謂「人行道」，係指為專供
    行人通行之騎樓、走廊，及劃設供行人行走之地面道路，與
    人行天橋及人行地下道，道路交通管理處罰條例第五十六條
    第一項第一款及第三條第三款分別定有明文。另人行道，不
    得臨時停車，道路交通安全規則第一百十一條第一項第一款
    亦規定甚明。再者，汽車違反道路交通管理事件有違規停車
    而駕駛人不在場，或以科學儀器取得違規證據資料，足資認
    定其違規事實之情形，當場不能或不宜攔截製單舉發者，得
    逕行舉發之；至前項逕行舉發，應記明車輛牌照號碼、車型
    等可資辨明之資料，查明汽車所有人姓名或名稱、住址，並
    以該汽車所有人為被通知人製單舉發之，道路交通管理處罰
    條例第七條之二第一項第三款、第六款及第二項亦有明文規
    定。
三、經查：
（一）受處分人即異議人甲○○於九十四年十月十七日上午九時
      二十九分許，將其所有之車牌號碼ＴＸ－六二五八號自用
      小客車，停放在臺南市○○路之電信局側門前之人行道之
      事實，業據異議人自承在卷；又臺南市警察局交通隊警員
      以異議人有在人行道停車之違規情事，因駕駛人不在場，
      當場不能攔截製單舉發，而對汽車所有人即異議人逕行舉
      發一情，並有臺南市警察局南市警交字第Ｓ000000
      00號舉發違反道路交通管理事件通知單影本在卷可稽；
      另觀諸臺南市警察局九十四年十一月五日南市警交字第０
      九四一八０二二一二號函附本件違規現場採證照片內容可
      知，異議人停車地點舖設有地磚，且該範圍與供車輛行駛
      之柏油道路有明顯區隔，顯見異議人停車之處，確為專供
      行人行走之人行道無疑。
（二）揆諸前開規定可知，人行道本即不得臨時停車，因之，無
      論人行道上是否有劃設紅線、黃線或禁止停車之標線，均
      不得臨時停車，自不待言；又道路交通安全規則第一百十
      一條第一項第一款所以明文規定禁止駕駛人於人行道上臨
      時停車，其目的無非係為淨空人行道，提供行人足夠之活
      動空間，並維護人行道上來往行人之活動安全，是凡在人
      行道上停車者，不論該人行道是否尚餘足夠之空間供行人
      通行，該駕駛人即已違反上述禁止規定，非謂將車停在人
      行道上，已達完全阻塞該人行道之程度者，始違反上開規
      定。是異議人以本件違規地點附近並無劃設任何禁止停車
      線，及其停車地點尚有其他空間供他人通行為由，據以主
      張免責，實屬無據。
（三）異議人另辯稱其當時係因車子突然無法發動，為等待廠商
      前來修理車輛，始將小客車車停放該處云云。然異議人就
      此並未提出任何證據以實其說，要難遽信。況縱異議人上
      開辯解屬實，然駕駛車輛遭遇突發狀況時（例如：車輛故
      障），駕駛人亦應儘速將車拖離至得以合法停留之安全處
      所，並應盡力妨止阻礙交通或人車往來危險之情事發生，
      尚非可以突發事故之發生據為違反交通相關法令行為之正
      當事由。
（四）綜上所述，異議人於前述時、地，有在屬禁止臨時停車處
      所之人行道上停車之違規行為，應可認定。
四、綜上所述，受處分人即異議人甲○○有於上述時、地，將前
    開小客車停放在禁止臨時停車之人行道上之違規事實既可認
    定，則原處分機關即移送機關交通部公路總局嘉義區監理所
    臺南監理站，據此並引用上開道路交通管理處罰條例第五十
    六條第一項第一款之規定，並參酌違反道路交通管理事件統
    一裁罰標準表之相關內容，裁處異議人罰鍰新臺幣一千元，
    於法亦無不合。至本件異議內容，經核則非有理，故應予以
    駁回。
五、據上論斷，應依道路交通案件處理辦法第十九條，裁定如主
    文。
中    華    民    國    95    年    3     月    7     日
                            交通法庭  法  官   莊玉熙
以上正本證明與原本無異。
如不服本裁定應於送達後五日內向本院提出抗告狀（應附繕本）
。
                                      書記官   劉鴻瑛
中    華    民    國    95    年    3    月    10    日


司法院資訊處製作；財團法人民間司法改革基金會備份。
